臺灣高等法院刑事附帶民事訴訟判決　　　　　　　　九十三年度附民字第一０九號
　　原　　　告　丙 ○ ○
　　　　　　　　丁 ○ ○
　　　　　　　　乙○○○
　　共　　　同
　　訴訟代理人　田 振 慶　律師
　　　　　　　　楊 偉 奇　律師
　　　　　　　　吳 彥 鋒　律師
　　被　　　告　甲 ○ ○
右列被告因誣告案件（九十三年度上訴字第九二四號），原告提起附帶民事訴訟，請
求損害賠償，本院判決如左：
   主  文
被告應各給付原告丙○○、丁○○、乙○○○新臺幣拾陸萬元，及均自民國九十三年
五月二十五日起至清償日止，按年息百分之五計算之利息。
原告其餘之訴駁回。
本判決第一項應予假執行。
   事  實
甲、原告方面：
　一聲明：
    被告應給付原告丙○○新臺幣（下同）五十萬，給付原告丁○○四十九萬元，給
    付原告乙○○○四十九萬元，及自起訴狀繕本送達被告翌日起至清償日止，按年
    息百分之五之利息。
　二陳述：
    (一)被告侵權行為之事實引用刑事判決書所載被告之犯罪事實之記載。
    (二)查被告之侵害行為，使原告精神上遭受莫大打擊，痛苦異常，爰求為命被告賠
      償原告丙○○精神慰藉金五十萬元、賠償原告丁○○精神慰藉金四十九萬元、
      賠償原告乙○○○精神慰藉金四十九萬元，及自本件附帶民事訴訟狀繕本送達
      被告翌日起至清償日止，按照法定利率計算之遲延利息，
乙、被告方面：
　一聲明：原告之訴駁回。
　二陳述：
    (一)否認原告所指之侵權行為事實。
    (二)理由引用刑事判決書所載其否認犯罪事實之理由。
   理  由
一、原告主張被告犯有誣告罪，業經本院刑事判決（詳見本院九十三年上訴字第九二
    四號刑事判決）認定在案，則原告主張被告對其有誣告之侵權行為事實，堪以認
    定；被告所辯：伊未誣告云云，並不足採。
二、按因故意或過失，不法侵害他人之權利者，負損害賠償責任。不法侵害他人之身
    體、健康、名譽、自由、信用、隱私、貞操，或不法侵害其他人格法益而情節重
    大者，被害人雖非財產上之損害，亦得請求賠償相當之金額。其名譽被侵害者，
    並得請求回復名譽之適當處分；民法第一百八十四條第一項前段、第一百九十五
    條第一項分別定有明文。復按誣告行為對於被誣告人之名譽、信用，亦大都有所
    妨礙，故誣告罪之內容，已將妨害名譽及信用之犯罪吸收在內（最高法院二十六
    年滬上字第二號判例參照）。是行為人故意虛構事實，向司法機關為犯罪之訴追
    ，致他人名譽、信用受有損害者，係利用司法機關有追訴犯罪之職權，以侵害他
    人權利，自屬侵權行為。本件被告對原告等之誣告行為，有如前述，導致原告等
    被誤以為有妨害名譽之行為，而使原告等之名譽因此遭受不法之侵害，且檢察官
    偵查期間經不斷之傳訊調查，造成原告等身心俱創，造成極大之精神負擔與壓力
    ，精神上自受有損害。揆諸首揭規定，被告對於原告因而所受精神上之痛苦，自
    應負賠償責任。
三、次按慰藉金之賠償須以人格權遭遇侵害，使精神上受痛苦為必要，其核給之標準
    因與財產上損害之計算不同，然非不可斟酌雙方身分資力與加害程度，及其他各
    種情形核定相當之數額（最高法院五十一年度台上字第二二三號判例意旨參照）
    。查，原告丙○○係五十七年生，現年三十六歲，高職畢業，現無業；丁○○係
    五十一年生，現年四十一歲，高職畢業，現無業；乙○○○係三十二年生，現年
    六十歲，小學畢業，現無業；有原告等提出之畢業證書二紙在卷可查；被告則係
    二十八年出生，現年六十四歲，中醫碩士，現從事社會服務，已據其陳明在卷。
    本院斟酌兩造之身分、社會地位、經濟資力、家庭環境、收入及社會地位等一切
    情狀，認原告等分別請求被告賠償原告丙○○精神慰藉金五十萬元、賠償原告丁○○精神慰藉金四十九萬元、賠償原告乙○○○精神慰藉金四十九萬元，顯屬過
　　高，應予核減為十六萬元，方屬公允，逾此數額之請求，洵無理由，應予駁回。
四、綜上所述，原告等本於侵權行為損害賠償之法律關係，請求被告給付，各於十六
    萬元及自九十三年五月二十五日（起訴狀繕本送達之翌日）起至清償日止之法定
    遲延利息部分，為有理由，應予准許。逾此所為請求，為無理由，應予駁回。
五、假執行之宣告：
    本件所命被告之給付未逾五十萬元，依民事訴訟法第三百八十九條第一項第五款
    規定，應依職權宣告假執行。
據上論結，本件原告之訴為一部有理由，一部無理由，依刑事訴訟法第五百零二條第
一項、第二項、第四百九十一條第十款，民事訴訟法第三百八十九條第一項第五款，
判決如主文。
中　　　華　　　民　　　國　　九十三　　年　　　六　　　月　　 三十 　　日
                              臺灣高等法院刑事第十二庭
                                  審判長法  官  劉  景  星
                                        法  官  陳  志  洋
                                        法  官  陳  博  志
右正本證明與原本無異。
如不服本判決，應於收受送達後十日內向本院提出上訴書狀，其未敘述上訴之理由者
並得於提起上訴後十日內向本院補提理由書（均須按他造當事人之人數附繕本）。
                                        書記官  陳  嘉  文
中　　　華　　　民　　　國　　九十三　　年　　　七　　　月　　　一　　　日
